臺灣高等法院臺中分院民事判決　　　　　 96年度上字第237號
上　訴　人　乙○○
上　訴　人　丙○○
兼訴訟代理　丁○○
人
上　訴　人　己○○
前列二人共同
訴訟代理人　丙○○
被上訴人　　臺灣中小企業銀行股份有限公司
法定代理人　辛○○
訴訟代理人　庚○○
上列當事人間請求清償借款事件，上訴人對於民國96年7月12日
臺灣彰化地方法院96年度訴字第342號第一審判決提起上訴，本
院於96年12月5日言詞辯論終結，判決如下：
    主  文
上訴駁回。
第二審訴訟費用由上訴人連帶負擔。
    事  實  及  理  由
一、被上訴人主張：
  (一)訴外人怡源營造有限公司（以下稱怡源公司）於民國86年1
    月27日邀同訴外人林進發、戊○○、上訴人之被繼承人林錦
    田為連帶保證人，向被上訴人借款新台幣（以下同）850萬
    元，約定借款期限至101年1月27日止，利息按郵政儲金1年
    期定期儲金利率加年率1.5％計付（目前利率為5.9％），貸
    放後36個月起開始償還本金，以每3個月為1期分49期平均攤
    還本金，利息按借款餘額按月繳付利息，如借款到期或視為
    全部到期未立即償還者，按約定利率計付遲延利息，即年利
    率5.9%計息，如逾期償還本、息時，除按上開利率計息外，
    其逾期在6個月以內並上開利率10％，逾期超過6個月部分則
    按上開利率20％加計違約金，如有一期未履行，視為全部到
    期。詎訴外人怡源公司借款後，自90年7月28日起即未依約
    攤還本息，屢向訴外人即借款人及保證人催討，均置之不理
    ，依約已喪失期限利益，視為全部到期，嗣經被上訴人以台
    灣彰化地方法院95年執字第7332號對借款人及保證人之財產
    聲請強制執行，目前尚有本金412萬1322元以及前三次執行
    未分配受償之違約金共48萬9068元未清償，合計461萬0390
    元未獲清償。然因保證人林錦田於87年2月27日死亡，上訴
    人等為其繼承人，且未依法拋棄繼承或辦理限定繼承，自應
    概括繼承被繼承人林錦田之上開債務，爰依系爭貸款契約（
    連帶保證）及繼承之法律關係，請求上訴人等應連帶給付被
    上訴人461萬0390元及其中412萬1322元自民國95年12月12日
    起至清償日止按年息百分之5.9計算之利息，並依上開利率
    百分之20計付之違約金。
  (二)依被上訴人銀行之作業程序，若有連帶保證人死亡，應由借
    款人或繼承人提出申請，經債權人評估並同意後始可更換，
    本件連帶保證人林錦田過世後，借款人或繼承人等並未向債
    權人提出更換連帶保證人之申請，所以被繼承人林錦田仍為
    本件系爭貸款之連帶保證人。又本件債權發生於86年1月27
    日，被繼承人林錦田於87年2月27日死亡，該貸款尚未清償
    ，故債權人依法才能向繼承人等追索未還清之債權。上訴人
    認為，被繼承人林錦田死亡後所發生之債務，不能向其等追
    索，應為對法律之誤解。又怡源公司向被上訴人銀行申辦本
    件系爭貸款850萬，用途為購買營業場所，期限為15年，並
    提供怡源公司所有，位於彰化市○○路○段170號7樓、166號
    7樓、162巷1號7樓、162巷15號11樓等4間公寓及其等坐落之
    土地，共同設定不動產第1順位抵押權1100萬元，做為本件
    系爭850萬元貸款之擔保，原本為擔保貸款，惟因發生921大
    地震，此類高樓建築物乏人問津，及不動產行情每況愈下，
    經2輪拍賣於92年4月10日(91)彰院執丁3943號及94年8月3日
    (93)彰院執丁15847號，分次拍定。然拍賣金額已遠不及清
    償本息，被上訴人銀行以不足數額再向繼承人等追索，依法
    依約並無不妥；另保證人幾人於貸放當時已談妥並有貸款契
    約書及授信申請書為證，上訴人認為其父即被繼承人林錦田
    可不必為保證人，乃事後之憶測，並非事實。上訴人謂「其
    父親作風不可能怎樣……等等」亦為無憑，保證契約乃諾承
    契約，且蓋章與簽名生同一效力，此部分原審已查明在案，
    上訴人以一紙未經公證且與本案無關之租賃契約及憶測其父
    之作風，否定本案貸款之保證契約，純屬無稽。又上訴人提
    出之遺產分割契約書，僅是繼承人等間就部分遺產之內部分
    攤而已，並未就被繼承人之全部遺產及債權債務加以分割，
    亦未就本案系爭債務之負擔分割，故其分割效力不及於本案
    系爭債務。
  (三)證人甲○○於本院證稱：貸款契約由林進發拿到公司，借保
    人名字都寫好了，而借保人印章由林進發授權蓋用，不清楚
    由誰蓋章，也不清楚林錦田知不知道保證蓋章事。然未經授
    權之蓋章行為即是盜蓋，應負法律責任，此為一般之法律常
    識，相信一般人皆應明瞭，因此林進發僅有權授權蓋用怡源
    公司（因其為該公司負責人）、林進發等2人之蓋印而已，
    至於其他連保人印章，並非林進發一人可以授權，證人既不
    記得由誰蓋章，又如何確定蓋幾個人之印章，其以部分保證
    人授權之蓋章行為，說成全部借保人之蓋章，企圖混淆林錦
    田之連帶保證行為，而達到替上訴人等脫責之目的。林錦田
    確為本案系爭債務之連帶保證人，此部分原審已經查明，且
    被上訴人銀行，在辦理本項貸款時，有關授信申請，抵押權
    設定等，皆按法規及慣例辦理。
  (四)另怡源公司為辦理工程預付款保證，由林進發提供彰化市○
    ○段柴坑子小段915地號及同段658建號之房地各乙筆、及戊
    ○○提供彰化市○○段柴坑子小段915-1地號及同段656建號
    之房地各乙筆、及林錦田提供彰化市○○段柴坑子小段916
    、1003-1、1004-2、1005地號4筆土地，共同設定第1順位抵
    押權3000萬為擔保，惟本筆抵押權雖有設定並未貸款，並由
    其等領回他項權利及設定契約書，待日後公司、林進發及戊
    ○○有貸款須要時，再與本行洽辦，後因林錦田先生於87年
    2月27日過世，林進發於88年2月3日向本行申請塗銷抵押權
    ，經本行評估，當時怡源公司繳款正常，又本筆3000萬抵押
    權並未貸款，故准予塗銷抵押權。前開2抵押權為各自獨立
    之抵押權，當初設定時用途不同，3000萬抵押權申請塗銷時
    ，因該抵押權非本案系爭850萬借款之擔保品（因本案另有
    1100萬元之抵押權為擔保），及當時本案系爭借款繳息還正
    常，被上訴人銀行如何能預知日後會發生921大地震、不動
    產大幅下跌，及怡源公司會發生財務危機，故上訴人認為不
    應塗銷，實無理由。
(五)系爭借款於86年1月27日貸放，當時之實際借款人林進發、
    戊○○不可能不知其父林錦田為本案之連帶保證人，林錦田
    於87年2月27日過世，繼承人等於87年11月13日定約分配林
    錦田之剩餘財產，當然看到該等部分財產設定3000萬元抵押
    權於被上訴人處，故其等共推繼承人林進發於88年2月3日向
    被上訴人申請抵押權塗銷，故上訴人等在分配遺產當時發現
    將繼承之遺產上設有抵押權，應知被繼承人林錦田在被上訴
    人處可能負有債務，若其等有分割債務之意圖，理應將該等
    可能發生之債務，概括式的列入遺產之分配，況且其中繼承
    人林進發既為本案系爭貸款之申請人，其當然知道被繼承人
    林錦田在被上訴人銀行負有保證債務，綜上，被繼承人林錦
    田所遺留之債務並未分割繼承，原因可推定為部分繼承人不
    同意分割債務，故而未將部分繼承人明知之本案債務列入遺
    產分割之標的，故該遺產分割契約，僅為部分遺產之分配，
    並非全部遺產之分割，當然無法產生免除繼承人間對遺產公
    同共有之效力。另本系爭貸款之對保人黃國倉於原審之證詞
    與證人甲○○、戊○○之證詞，並不相衝突，況戊○○也證
    述貸款契約書上戊○○之名為其親簽無訛。林錦田提供其所
    有之土地設定抵押權擔保其子林進發及戊○○，有土地登記
    謄本為證，貸款契約書所蓋之印章也確定為林錦田之印章，
    證人黃國倉並有向其說明保證事並請其蓋用印章，保證行為
    相當明確。本案借款於86年1月27日貸放，連帶保證人林錦
    田於87年2月27日過世，故上訴人稱本系爭貸款係林錦田死
    亡之後再貸放之說，與事實不符。
二、上訴人則以：
  (一)否認被繼承人林錦田有於系爭貸款契約書上親自簽名、蓋章
    ，被上訴人應舉證以實其說。且據被上訴人所提之授信約定
    書第10條即明載無保證人之規定，即必須親自對保，故被上
    訴人所述不須對保，為不實在。若如被上訴人所述本件貸款
    時，被繼承人林錦田同時又以彰化市○○段柴坑子小段第10
    03之1、1004之2、1005地號等土地為物保，且分割繼承予訴
    外人林明輝、林進發後，於88年2月26日以「清償」塗銷抵
    押權，故足證已無貸款，或若為抵押權之拋棄，則依民法第
    751條之法理，即不能對保證人之繼承人追償，故應免除上
    訴人等之責任，且上揭1003之1地號已遭有限責任彰化第五
    信用合作社拍賣，而上揭1004之2及1005地號土地遭訴外人
    林明輝設定抵押權予其妻之弟媳己○○，故因被上訴人拋棄
    行為，反而要求未分產之上訴人等負責，實有不公。
  (二)系爭貸款之借款日為86年1月27日，上訴人之父親林錦田於
    87年2月21日逝世，當時繳交本息正常，被上訴人銀行之業
    務承辦人參加過林錦田的喪禮，必然知悉林錦田死亡的事實
    ，該業務承辦人並未向上訴人提及怡源公司向被上訴人銀行
    借款，而上訴人之父親為保證人之事實，亦未告知借款人更
    換保證人，是被上訴人之業務承辦人，未盡其該為之保全行
    為，迄至怡源公司於90年8月29日未繳交本息才向上訴人催
    討上訴人父親為保證人之債務，怡源公司於林錦田死亡時並
    未遲交本息，債務並不存在，即林錦田死亡時債務並未發生
    ，則其保證人責任亦不存在。況怡源公司為購置辦公場所向
    被上訴人銀行借款以不動產抵押，不動產鑑定金額為1224萬
    2000元，設訂金額1100萬元，借款850萬元，屬足額擔保，
    若以證人說詞，對保當時已有兩人之連帶保證，為何還需要
    將保單留在公司，要求不在怡源公司上班之林錦田也要當保
    證人？上訴人之父親林錦田雖沒受過正規教育，但識字並能
    書寫自己的名字，如卷附之租賃契約，該租賃契約內有三人
    之筆跡，第三人乃為到場見證之代書；而與銀行間之契約書
    ，銀行承辦人之說詞只有一人對保，實非上訴人父親作風，
    且若代理人有權代為蓋章簽名，是否應有當事人之委託書，
    對此被上訴人應提出說明。
  (三)被上訴人銀行並未依正常程序辦理借貸放款，如於客戶未提
    出授信申請，就將土地拿去抵押設定；未經徵信調查評估，
    85年12月3日就先完成土地抵押設定，85年12月23日客戶才
    提出受理申請，86年1月27日撥款，且由上訴人所提出之錄
    音內容可知該連帶保證是由他人偽造。當初被上訴人銀行放
    款給怡源公司時，就已經評估過其風險，銀行設定抵押1100
    萬元，放款850萬元，86年1月27日起至90年7月29日，4年多
    ，前3年還息，第4年本息一起還，連被法拍辦公大樓、套房
    及連帶保證人不動產，已還銀行7百多萬元。另86年1月27日
    在未獲林錦田同意下將其土地抵押設定3000萬元要借款，並
    偽造連帶保證人，後因林錦田發現不同意，因此未借款，林
    錦田87年2月27日逝世，該土地因此沒有借款，銀行並同意
    塗消該抵押權設定，所以是塗銷非清償。且系爭貸款之承辦
    人黃國倉與怡源公司負責人林進發有親戚關係，所以貸款過
    程中有諸多便宜行事未依法規處理，如被上訴人銀行對保不
    實，銀行主管未盡監督責任，銀行之疏失不能由無辜第三人
    承擔。
  (四)證人黃國倉於原審雖證稱：「只有我一人辦理此系爭貸款的
    對保程序，對保日期約在85年底或在86年初。當時我是拿契
    約書到怡源公司彰化市○○路的辦公室對保。對保時是借款
    人怡源公司的負責人林進發及另一位保證人戊○○先簽名、
    蓋章。另一位保證人林錦田並沒有在該公司上班，他是我太
    太的祖父，所以我就託怡源公司的人把契約書帶回去給林錦
    田，晚上我再去對保，我去時，林錦田的名字已經簽好了，
    當時林錦田在現場，我就請林錦田本人拿章出來蓋在契約書
    上，完成對保，將該契約書拿回公司。」並非事實。經上訴
    人多方查證，其實情如下：證人甲○○即怡源公司會計於本
    院證稱：公司印章及保證人林進發戊○○等人的印章都放在
    公司，老板拿回公司蓋保證人的章，到底誰蓋的不記得了，
    故黃國倉顯然作不實之證述。其之所以如此，由96年4月28
    日家族協商的錄音譯文可知，黃國倉害怕承認貸款過程有疏
    失，會被裁賠甚至失去工作。錄音內容：「黃國倉: 我害怕
    著在等，我甚至告輸要拿錢出來賠。……。王震宇：你那時
    候不是說最多被記申誡？黃國倉：我哪有這樣說，我是說申
    誡、小過、裁賠，這種事沒人遇過，記申誡我就不怕它了，
    我來擔下來就好了。王震宇：我聽你說（台企銀）股票買了
    一些要來功過相抵啊，看你好像沒什麼關係啊。……。黃國
    倉：我告訴你，這不只是四嬸（賴瑞珍）簽而已，么叔公也
    有簽，到時候告下去么叔公也是偽造文書。……。黃國倉：
    我告訴你我是希望最輕的是申誡，我可以拼一下嘉獎，看能
    否相抵，但經辦人告訴我，他也沒碰過這種事，而總行可大
    可小，他要給你小過甚至裁賠，你是人家一個卒子，你能說
    什麼，我的未來在哪裡，我也不知道該怎麼辦。……」。
  (五)另證人已證實印章都放在公司保管，三位保證人的章都是在
    公司由會計蓋的，由於時日久遠會計不記得是甲○○或賴瑞
    珍蓋的；而大多數在公家機關上班的人，皆留有印章在行政
    助理處，以利其請領各人之獎金、加班費等，試問她可以不
    經我的同意，將我的印章拿去蓋章代人做保嗎？原審又在第
    2次辯論庭中，以即將終結辯論為由拒絕了上訴人傳喚證人
    之聲請。上訴人於原審聲請向金管會查詢：銀行對保證人是
    否需簽立授信約定書與台灣中小企業銀行85年至86年1月間
    授信業務是否要求對保證人亦需對保，並簽立授信約定書，
    如此必知有無偽造文書，然被原審拒絕。上訴人亦提出貸款
    契約第九條約定：「借款人及連帶保證人均願將另訂立之授
    信約定書視為本契約之一部份。」即為保證人條款。而證人
    黃國倉則於作證中否認連帶保證人有訂立授信約定書，顯係
    卸責之辭，此亦為原審所忽略。且依中華民國銀行公會會員
    授信準則第2-25節審核事項（相關法律）：(壹)法律面的審
    查：(一)權利能力：權利能力為享受權利及負擔義務之資格。
    借保戶如無權利旎力，即不負清償債務之義務。依民法第6
    條規定：「人之權利能力，始於出生，終於死亡。」故對未
    實際存在及已死亡之人，固不得放款，即遇借戶死亡，亦不
    得續予放款或辦埋展期；保證人死亡時，應另覓本行認可之
    保證人後，始得續予貸放。而所謂「始得續予貸放」，很顯
    然主動權在貸放銀行。林錦田於87年2月21日逝世，當時繳
    交本息正常，被上訴人之承辦人黃國倉參加過林錦田之喪禮
    ，已知悉林錦田死亡之事實，然其並末向上訴人提及怡源公
    司向銀行借款而林錦田為連帶保證人之事，且知林錦田死亡
    事實，亦應告知借款人辦理更換借保人，始得續予貸放。但
    被上訴人銀行之業務承辦人，未依中華民國銀行公會會員授
    信準則規定，盡其該為保全之行為。被上訴人雖聲稱本項貸
    款作業程序，皆按法規及慣例辦理，然本系爭貸款對保不實
    、未依契約書條款規定徵取保證人之授信約定書，且未依銀
    行公會授信準則「於保證人死亡後應另覓本行認可之保證人
    後，始得續予貸放」之規定。
  (六)借保單上的印章為公司股東章，股東僅就出資額部份為限，
    負虧損責任；所以既不是本人簽名的契約書，印章亦不是戶
    政印鑑登記的印鑑章。且印章不是林錦田蓋的（甲○○、戊
    ○○作證），故此保證是無效的。林錦田所有之不動產被設
    定3000萬元資料中並沒有印鑑證明，章亦非印鑑章，所以不
    能證明林錦田有擔任保證人意願；推測後來以公司不動產抵
    押設定l100萬元，借850萬的借貸案件，此850萬的貸款對保
    契約，是設定3000萬，申請2000萬及850萬用的，才需三位
    連帶保證人，被上訴人銀行未重新對保而延用此契約，卻硬
    要說成林錦田有擔保意願。被上訴人雖稱未列債務的遺產分
    割契約只能算是財產分配書之說法不足採，但錢是怡源公司
    借的，不是林錦田借的，銀行不能以沒發生的債務，未列入
    契約書，來否認此遺產分割契約書，只能說被繼承人的債務
    未移歸一定之人承受（前提為連帶保證成立）。假使林錦田
    有當連帶保證人，林錦田死亡當然可免除連帶保證責任，況
    此連帶保證是不實在的，非林錦田本人簽名、蓋章，銀行知
    道林錦田死亡，就應要求怡源公司另尋保證人至少也要通知
    繼承人對保，否則視同債務到期，要求怡源公司償還債務，
    銀行在可以保全債權而不行使，才有後續的訴訟。況依被上
    訴人提供之貸款契約書、還款約定及不動產拍賣金額分配表
    計算，銀行已取回940萬3912元。林進發及戊○○名下之不
    動產拍賣將於96年ll月8日執行，底價為693萬1400元，債權
    人為彰化五信及中小企銀，主債務人及連保人名下仍有財產
    可供拍賣償付債務。等語，資為抗辯。
三、原審判決上訴人敗訴，上訴人不服原判決，提起上訴，並聲
    明：(一)原判決廢棄。(二)被上訴人在第一審之訴及假執行之聲
    請均駁回。(三)如受不利益判決願供擔保免為假執行。被上訴
    人則聲明：駁回上訴。
四、被上訴人主張怡源公司於民國86年1月27日邀同訴外人林進
    發、戊○○、林錦田向被上訴人借款850萬元，詎怡源公司
    自90年7月28日起即未依約攤還本息，經被上訴人對借款人
    及保證人之財產聲請強制執行，目前尚有本金412萬1322元
    以及前三次執行未分配受償之違約金共48萬9068元未清償，
    合計461萬0390元未獲清償，現因保證人林錦田於87年2月27
    日死亡，上訴人等為其繼承人，且未依法拋棄繼承或辦理限
    定繼承，自應概括繼承被繼承人林錦田之上開保證債務，並
    提出協助中小企業紮根專案貸款契約書、借據、授信約定書
    、客戶授信申請書、原法院民事執行處95年執丁字第7332號
    之1分配表、戶籍謄本、原法院90年7月27日彰院松民禮字第
    27375號覆函、林錦田繼承系統表等件為證（見原審促字卷
    第6至21頁）。上訴人等雖辯稱：系爭貸款契約書上連帶保
    證人欄內林錦田之簽名及蓋章均非林錦田所有，伊等並不清
    楚係何人偽造或盜蓋，又系爭借款先前有物保，即彰化市○
    ○段柴坑子小段第1003-1、1004-2、1005地號之土地，被上
    訴人於88年2月26日以「清償」之名塗銷抵押權登記，足證
    已無貸款或為抵押權之拋棄，則依民法第751條法理，訴外
    人林錦田之繼承人自不負連帶保證之責任，且林錦田於87年
    2月21日逝世，當時繳交本息正常，迄至怡源公司於90年8月
    29日未繳交本息才向上訴人催討上訴人父親林錦田為保證人
    之債務，然林錦田死亡時並未發生債務，則其保證人責任亦
    不存在云云。是當事人間主要之爭點即在於：
  (一)系爭850萬元貸款契約書內連帶保證人欄林錦田之印文是否
    為林錦田本人親蓋？
  (二)林錦田對本系爭借款是否應負連帶保證人責任？
  (三)系爭借款之物保，被上訴人是否於88年2月26日以「清償」
    之名塗銷抵押權登記？
五、本院查：
  (一)按民事訴訟法第277條前段規定，當事人主張有利於己之事
    實者，就其事實有舉證之責任。又私文書經本人或其代理人
    簽名、蓋章者，推定為真正，同法第358條第1項亦定有明文
    。另依法律之規定，有使用文字之必要者，得不由本人自寫
    ，但必須親自簽名。如有用印章代簽名者，其蓋章與簽名生
    同等之效力，民法第3條第1項、第2項分別定有明文。至借
    據內印章既屬真正，雖由他人代為立據而除有確切反證外，
    亦推定為本人授權行為（最高法院37年上字第8816號判例參
    照）。印章由本人或有權使用之人蓋用為常態，由無權使用
    之人蓋用為變態，主張該變態事實之當事人，應負舉證責任
    （最高法院90年度台上字第2308號判決參照）。系爭850萬
    元貸款契約書內連帶保證人欄林錦田之印文是否係由林錦田
    本人親蓋之事實，業據辦理該筆借款對保事宜之證人黃國倉
    於原審證稱：「只有我一人辦理此系爭貸款的對保程序。對
    保日期約在85 年底或在86初。當時我是拿契約書到怡源營
    造公司彰化市○○路的辦公室對保。對保時是借款人怡源公
    司的負責人林進發及另一位保證人戊○○先簽名、蓋章。另
    一位保證人林錦田並沒有在該公司上班，他是我太太的祖父
    ，所以我就託怡源公司的人把契約書帶回去給林錦田，晚上
    我再去對保，我去時，林錦田的名字已經簽好了，當時林錦
    田在現場，我就請林錦田本人拿章出來蓋在契約書上，完成
    對保將該契約書拿回公司。」等語（見原審卷第39頁）；再
    參以系爭貸款契約書（原法院促字卷第7頁）內連帶保證人
    欄林錦田之印文與怡源公司章程（原審卷第42、45頁）二份
    上之林錦田印文以肉眼觀察比對，核屬相符，已可認系爭借
    款契約書上連帶保證人欄林錦田之印文應屬真正；上訴人等
    雖否認印文之真正或主張該印章係遭盜用，惟卻未能對此變
    態或有利於己之事實，舉證以實其說，渠等辯解，依上述實
    務見解，自無從採信。況另從林錦田除擔任系爭借款之連帶
    保證人外，其同時亦有提供其名下所有坐落於彰化市○○段
    柴坑子小段第1003-1、1004-2、1005地號之三筆土地共同設
    定本金最高限額新台幣3000萬元之抵押權予被上訴人，並同
    時擔任借款人，做為日後怡源公司辦理貸款之擔保，此亦有
    上開三筆土地之土地登記簿謄本附卷可憑（見原審卷第57至
    70頁），益證訴外人林錦田確有擔任系爭850萬元借款之連
    帶保證人之意願無訛。至上訴人等雖另質疑系爭貸款契約書
    上林錦田之簽名並非其所親簽云云，惟按林錦田之簽名，亦
    非不可由他人代寫，只要林錦田於他人代寫其姓名下加蓋其
    印章以代簽名，其效力亦與自己簽名生同一效力，是上訴人
    等上開所辯，亦委無足採。
  (二)次按民法上所謂保證，為債權人與保證人間之契約，保證契
    約須債權人與保證人雙方互相表示意思一致，始能成立，對
    保與否，並非保證契約之成立要件（最高法院46年台上字第
    163號判例與87年度台上字第964號判決參照）。系爭連帶保
    證契約既經認定為真正，有如前述，則被上訴人是否另有與
    訴外人林錦田簽立授信約定書並辦理對保，揆諸前揭實務見
    解，對於系爭保證契約之成立並無影響，訴外人林錦田自應
    對系爭借款負連帶保證人之責。是上訴人等辯稱：林錦田未
    簽立授信約定書，被上訴人未確實對保，伊等毋庸負保證人
    之責，並據此質疑證人黃國倉之上開證詞不可採云云，顯屬
    無據，要無可採。
  (三)上訴人又稱主張本件債權發生於86年1月27日，被繼承人林
    錦田於87年2月27日死亡，該貸款尚未清償，故債權人依法
    不能向繼承人等追索未還清之債權云云。然本系爭保證契約
    於86年1月27日訴外人怡源公司向被上訴人借款850萬元於即
    已成立，並非需至借款人未為清償借款時才發生，是上訴人
    認為，被繼承人林錦田死亡後所發生之債務，不能向其等追
    索，為無理由。又上訴人雖提出之遺產分割契約書，表示被
    繼承人的債務已移歸一定之人承受云云。然民法第1171條第
    1項規定，按遺產分割後，其未清償之被繼承人之債務，移
    歸一定之人承受或劃歸各繼承人分擔，如經債權人同意者，
    各繼承人免除連帶責任。故上訴人欲主張系爭保證契約已移
    歸一定之人承受，依法亦必須債權人即被上訴人銀行同意才
    能免除所有繼承人之連帶責任，否則該遺產分割契約，僅能
    視為繼承人等之間就遺產之內部分攤而已，自不能對抗債權
    人，併此說明。
  (四)上訴人另又主張，系爭借款先前有就彰化市○○段柴坑子小
    段第1003-1、1004-2、1005地號之土地作為物保，被上訴人
    於88 年2月26日以「清償」之名塗銷抵押權登記，足證已無
    貸款或為抵押權之拋棄，則依民法第751條法理，訴外人林
    錦田之繼承人自不負連帶保證之責任云云。惟訴外人林錦田
    生前所提供之上開三筆土地設定本金最高限額新台幣3000萬
    元之抵押權予被上訴人，其目的為怡源公司另案向被上訴人
    辦理2000萬元借款之擔保，嗣因設定後並未向被上訴人貸款
    故才又聲請被上訴人塗銷該抵押權，上開土地並非系爭850
    萬元借款之擔保等情，此業經被上訴人陳述明確，復有上開
    三筆土地之土地登記簿謄本、授信申請書可稽（參原審卷第
    49、57至70頁），是上訴人所辯，洵無足採。
六、綜上所述，被上訴人依繼承與連帶保證之法律關係，請求上
    訴人等應給付其461萬0390元及利息與違約金，為有理由，
    應予准許。原審判命上訴人應給付被上訴人461萬0390元，
    及其中412萬1322元自95年12月12日起至清償日止按利息百
    分之5.9計算之利息，並自95年12月12日起至清償日止，另
    按上開利率百分之20計付之違約金，並依兩造之聲請准就被
    上訴人勝訴部分供擔保後，得為假執行或免假執行之宣告部
    分，經核並無違誤。上訴意旨求為廢棄改判，為無理由，應
    予駁回。
七、本件事實已臻明確，兩造其餘攻擊防禦方法及舉證，經審酌
    均於判決結果無影響，爰不一一論述，附此敘明。
八、據上論結，本件上訴為無理由，依民事訴訟法第449條第1項
    、第85條第2項，判決如主文。
中　　華　　民　　國　　96　　年　　12　　月　　19　　日
                  民事第五庭　　審判長法　官　林陳松
　　　　　　　　　　　  　　　　　　　法　官　王重吉
　　　　　　　　　　    　　　　　　　法　官　鄭金龍
以上正本係照原本作成。
如對本判決上訴，須於收受判決送達後二十日內向本院提出上訴
書狀，其未表明上訴理由者，應於提出上訴後二十日內向本院提
出上訴理由書（須按他造人數附具繕本）。
上訴時應提出委任律師為訴訟代理人之委任狀。具有民事訴訟法
第四百六十六條之一第一項但書或第二項之情形為訴訟代理人者
，另應附具律師及格證書及釋明委任人與受任人有該條項所定關
係之釋明文書影本。
　　　　　　　　　　　　　　　　　　　書記官　林世傑
中　　華　　民　　國　　96　　年　　12　　月　　20　　日
                                                      Ｃ
